臺灣嘉義地方法院刑事判決　　　　　　　　　　　　　九十二年度易字第三三三號
　　公　訴　人　臺灣嘉義地方法院檢察署檢察官
　　被　　　告　甲○○
　　選任辯護人　吳碧娟律師
右列被告因竊盜案件，經檢察官提起公訴 (九十一年度偵字第七三八八號），本院判
決如左：
    主  文
甲○○無罪。
    理  由
一、公訴意旨略以：甲○○因丁○○向其購買汽車音響新台幣（下同）約一百餘萬元
    未付款，於民國九十一年七月五日十九時許，前往丁○○所開設位於嘉義市○區
    ○○路十三號之「緯展汽車裝潢百貨」店欲向丁○○收取貨款，因見該店後門未
    鎖，乃無故進入該店查看（無故侵入住宅部份未據告訴），甲○○進入該店後見
    該店貨品均已打包，惟恐日後無法收取貨款，遂意圖為自己不法之所有，竊取丁○○所有之物品。嗣因甲○○將上開竊得之廠牌ＪＶＣ９１１，型號ＫＳ─ＦＸ
    ９１１，機號０８７Ｘ１４５４汽車音響一台出售給不知情之丙○○，經出售該
    汽車音響給丁○○之人發現而通知丁○○，始悉上情，因認被告甲○○涉嫌竊盜
    犯行。
二、本院之判斷：
    檢察官指稱被告涉有竊盜罪所引用之証據，無非係以告訴人丁○○之指述、被告
    自承取走告訴人丁○○之貨物、証人丙○○、戊○○警詢之証詞、告訴人及証人
    丙○○之指認照片、嘉義市警察局刑事警察隊對失竊物品之採証資料、正皓汽車
    音響精品百貨有限公司之對帳單、出貨單及保管書等件為據。惟本院基於下列理
    由，認為應判決被告無罪：
(一)按犯罪事實應依證據認定之，無證據不得認定犯罪事實；又不能證明被告犯罪者
    ，應諭知無罪之判決；刑事訴訟法第一百五十四條第二項、第三百零一條第一項
    分別定有明文。又犯罪事實之認定，應憑真實之證據，倘證據是否真實尚欠明確
    ，自難以擬制推測之方法，為其判斷之基礎；而認定犯罪事實之證據係指足以認
    定被告確有犯罪行為之積極證據而言，該項證據自須適合於被告犯罪事實之認定
    ，始得採為斷罪資料，最高法院著有五十三年台上字第六五六號、二十九年上字
    第三一０五號判例足循。且刑事訴訟上證明之資料，無論其為直接或間接證據，
    均須達於通常一般之人均不致有所懷疑，而得確信其為真實之程度，始得據為有
    罪之認定，若其關於被告是否犯罪之證明未能達此程度，而有合理懷疑之存在，
    致使無從形成有罪之確信，根據「罪證有疑，利於被告」之證據法則，即不得遽
    為不利被告之認定，此有最高法院七十六年台上字第四九八六號判例可稽。再者
    ，告訴人之指訴係以使被告受刑事訴追為目的，是其陳述是否與事實相符，仍應
    調查其他證據以資審認，最高法院三十年上字第八一六號、五十二年台上字第一
    三００號判例亦可資參照。
二、訊據被告否認有何竊盜犯行，辯稱：告訴人丁○○明知其無支付能力，竟自九十
    一年二月份起至同年六月二十九日止，向被告購買一百二十六萬三千二百四十元
    之汽車精品百貨及汽車音響等貨品，並簽發多紙支票取信於被告，然被告所簽發
    之支票竟於同年六月間開始退票，被告乃積極與告訴人聯絡，惟告訴人均避不見
    面，亦不回復電話，嗣經同業告知告訴人將通知各廠商於同年七月六日上午十時
    至其所開設之「緯展汽車裝潢百貨」取回貨品，被告遂於同年七月五日下班後至
    前開處所尋找告訴人，雖未遇見告訴人，惟見該處所後門未關，而因被告所出售
    告訴人之商品有附條件買賣，仍保有所有權，被告恐夜長夢多，遂將被告已出售
    於告訴人之商品搬回，被告並無不法所有之意圖等情。
三、查本案客觀不爭執之事實為：１、被告曾出售貨品予告訴人丁○○，出貨單上有
    附條件買賣文字之記載，嗣告訴人丁○○積欠被告貨款一百二十六萬三千二百四
    十元之債務；２、告訴人丁○○所簽發之支票於九十一年六月三十日以後陸續遭
    退票。３、九十一年七月五日之前告訴人丁○○業已將貨品打包準備退還供貨廠
    商，打包之貨品均有標明各廠商之名稱，並已通知被告於同年七月六日取回貨品
    ；４、被告確實於九十一年七月五日十九時許未經告訴人丁○○許可進入告訴人
    開設之「緯展汽車裝潢百貨」搬取貨品；５、被告搬走貨品後現場仍遺留有其他
    廠商之貨品；６、告訴人丁○○曾報警，警方於九十一年七月六日到場處理，並
    以債務糾紛報結；７、被告確曾將前揭搬取貨品中之廠牌ＪＶＣ九一一汽車音響
    出售予不知情之丙○○等情，業據公訴人及被告所不爭執，復有出貨單、退票理
    由單、証人乙○○之証詞 (見本院卷二第五十五頁至六十二頁）、嘉義市警察局
    受理各類案件報案紀錄表、工作紀錄簿、証人丙○○之証詞 (見本院卷二第二十
    二頁至二十七頁)為証，自堪信為真實。
四、本案有爭執者係被告搬取貨品之數量為何、被告是否知情所搬取之貨物中混有他
    廠商之物品、被告如何進入告訴人所經營之店內搬取貨品等細節尚有爭執，惟本
    案之關鍵在於被告究竟有無意圖為自己不法所有之竊盜犯意，本院認為被告並不
    具有前開犯意，理由如下：
１、被告於出售總價一百二十六萬三千二百四十元之貨品予告訴人，出貨單上有「本
    交易依動產擔保交易法第三章之規定為附條件買賣，在貨款未付清或票據未兌現
    前，買受人無條件同意所有權歸賣方並無異議同意賣方得隨時不經任何法律程序
    取回商品或代物清償。」等附條件買賣文字之記載，此有出貨單附於卷內可証。
    公訴人雖以動產擔保交易法之附條件買賣契約，依動產擔保交易法第五條之規定
    ，須以書面訂立契約。而依法律之規定，有使用文字之必要者，得不由本人自寫
    ，但必須親自簽名或蓋章，民法第三條亦定有明文，本案出貨單既未有被告及告
    訴人之簽名或蓋章行為，自屬無效之行為云云。惟法律行為依民法適用之結果，
    雖屬無效之行為，而被告對於出售予告訴人之貨物，於貨款清償前，雖已不再擁
    有所有權，惟並不當然可推論被告搬取其出賣予告訴人之貨物，當然具有竊盜之
    犯意。本案被告主張對於出售予告訴人之貨品為附條件買賣，對於貨品仍擁有所
    有權，足見被告主觀上認為其與告訴人間之買賣仍為附條件買賣，雖法律適用之
    結果，客觀上被告對於出售之貨物並不具有所有權，然此部分應屬於刑法錯誤之
    理論應適用之範圍，蓋被告主觀之認知與客觀之事實不一致，而被告之認知涉及
    故意要件是否成立，係屬於構成要件錯誤之領域，查本案被告誤非屬於自己所有
    權之物品為屬於自己所有之物品，在構成要件之評價上顯然並不等價，因而阻卻
    被告之竊盜故意，故被告主觀上並無故意可言，尚難認為符合竊盜罪之構成要件
    。
２、被告因出售貨物予告訴人，告訴人對於被告仍積欠貨款一百二十六萬三千二百四
    十元之債務，而告訴人所簽發之支票於九十一年六月三十日以後陸續遭退票，告
    訴人並已通知含被告在內之債權人於同年七月六日至其開設之「緯展汽車裝潢百
    貨」店內搬回各自之物品，嗣被告於同年七月五日即逕自搬取貨品等情，已如前
    述，衡諸此客觀事實加以推知被告之主觀意圖，被告搬取告訴人置於前揭地點之
    貨品，顯然係出於債務糾紛，被告搬取貨品之行為無非係出於保全債務之目的，
   雖然被告並未於告訴人通知預定搬取貨品之時間清點搬取，惟被告提早一日搬取
    貨品，不當然可遽認被告具有竊盜之主觀犯意，應仍屬於債務糾紛之層次，故被
    告既不具竊盜之主觀犯意，當然不符合竊盜罪之構成要件。
３、告訴人雖主張被告搬取之貨品，並不僅止於起訴書所稱之五十九項貨品，嗣公訴
    人於本院審理中亦主張應再清查被告搬取之貨品究竟有多少，惟此部分公訴人於
    訴訟中並未能舉証証明被告確實搬取之貨品多於五十九項。另証人乙○○到庭証
    稱告訴人丁○○僅交付退貨單委託其退貨，實際上並未清點貨品，而七月五日案
    發現場貨品已有七至八成之貨品遭搬離等情 (見本院卷二第六十頁至六十一頁）
    ，則經驗上似可推知告訴人擬退貨之物品即為退貨單上所記載之貨物，惟此僅止
    於推論，蓋有數項因素足以影響其正確性，亦即告訴人於記載退貨單時是否有誤
    ，無從得知；告訴人於委託証人乙○○處理貨品時並未清點，則實際貨品與退貨
    單是否吻合不得而知；又被告搬取貨品後有無其他人尾隨而搬取其他貨品亦不得
    而知，故被告究竟搬取多少物品，尚非無疑，惟被告於偵查中既自承搬取五十九
    項貨品，且該貨品又列於出貨單，被告搬取五十九項貨品之事實應堪認定，超過
    五十九項之其餘貨品，既無確切之証據足以認定，依法自應為有利於被告之認定
    ，尚難認為被告所搬取。而被告承認五十九項貨品中，有四項貨品並非其出貨予
    告訴人，其中含已出售給不知情之丙○○，廠牌ＪＶＣ９１１，型號ＫＳ─ＦＸ
    ９１１，機號０８７Ｘ１４５４汽車音響一台，則此部分事實是否可評價為竊盜
    之犯行，本院仍認為不成立竊盜犯行，蓋竊盜罪之成立，須有竊盜犯意，與客觀
    上貨品之所有權係屬於何廠商所有無涉，故被告究竟搬取自己出售予告訴人貨品
    抑係搬取他廠商出售予告訴人之貨品，與竊盜罪之成立無涉，關鍵在於被告具有
    竊盜之犯意，而如前所述，被告意在保全告訴人積欠之債款，並不具有竊盜犯意
    ，故被告縱有搬取他人出售予告訴人之貨品或搬取之貨品超過五十九項，仍不成
    立竊盜罪，故本案尚有爭執之打包分類細節、被告如何進入搬取貨品，搬取之貨
    品有無混雜他廠商之貨品及搬取之數量等細節與本案並不生影響。
４、綜上所述，被告陸續出售貨物予告訴人，嗣告訴人積欠被告貨款一百二十六萬三
    千二百四十元債務之情形下，告訴人所簽發之支票陸續遭退票，被告因而逕自搬
    取告訴人店內之貨品，被告應係出於保全債務之行為，行為尚難被評價為竊盜犯
    行，此外復查無其他証據足以証明被告涉有竊盜犯行，依法自應諭知被告無罪判
    決。
據上論斷，應依刑事訴訟法第三百零一條第一項，判決如主文。
本案經檢察官古富祺到庭執行職務
中    華    民    國      九十三        年    十一      月    三十      日
                                臺灣嘉義地方法院刑事第五庭
                                    審判長  法  官  黃國益
                                            法  官  黃仁勇
                                            法  官  黃義成
右正本證明與原本無異。
如不服本判決，應於判決送達後十日內，向本院提出上訴狀。
中    華    民    國      九十三        年    十一      月    三十      日
                                            書記官  林育興
